臺灣臺北地方法院交通事件裁定　　　　95年度交聲字第1139號
原處分機關　臺北市交通事件裁決所
受處分人　　穩立生活企業社
代　表　人　乙○○
上　一　人
代　理　人　丙○○
上列受處分人因違反道路交通管理處罰條例案件，對於交通部公
路局臺北市交通事件裁決所中華民國95年11月20日所為之處分（
原處分案號：北市裁二字第裁22－AEV042478號、22－AEV042479
號），聲明異議，本院裁定如下：
    主  文
異議駁回。
    理  由
一、按「汽車駕駛人，行經有燈光號誌管制之交岔路口紅燈右轉
    者，處新臺幣600元以上1800元以下罰鍰」；「駕駛人有違
    反本條例之行為，經交通勤務警察或依法令執行交通稽查任
    務人員制止時，不聽制止或拒絕停車接受稽查而逃逸者，除
    按各該條規定處罰外，處新臺幣3千元以上6千元以下罰鍰」
    ，94年12月18日修正後之道路交通管理處罰條例第53條第1
    項、第60條第1項分別定有明文。
二、本件受處分人「穩立生活企業社」（負責人：乙○○）名下
    所有之CVP-759號重型機車，於民國95年9月17日12時20分許
    ，在台北市○○○路設有燈光號誌管制之交岔路口，因紅燈
    右轉且經當地執行交通勤務警察制止時，拒絕停車接受稽查
    而逃逸，經臺北市交通事件裁決所依違反道路交通管理處罰
    條例第53條第2項、第60條第1項規定，合計科處罰鍰新台幣
    3600元，有交通部公路局臺北市交通事件裁決所北市裁二字
    第裁22－AEV042478號、22－AEV042479號裁決書二紙在卷可
    稽。
三、異議意旨略以：「95年9月17日為星期假日，公司公務車停
    在公司所樓下並未使用，何來在健康路與光復北路口違規情
    事。當日或係警察記錯車牌號碼，如確有違規，請附上照片
    為證」云云（參見異議人95年11月20日聲明異議狀）。惟查
    ：
  (1)按警員之舉發交通違規，是道路交通管理處罰條例所規定之
    職權行使，且該行使有立法機關之授權。而闖紅燈等違規行
    為之取締，依其違規行為本質，本多係在瞬間發生，通常多
    委由當場執行取締違規公務員之認識與判斷，且必須為立即
    之取締作為，此為達成維持交通秩序目的所必要，且依道路
    交通管理處罰條例之規定，此種立即性之舉發違規，多依警
    員之認知、判斷以足，並無必須另有其他積極佐證：如其他
    目擊證人或必須拍攝照片等，始構成處分要件之規定。此係
    因執行職務之公務員，通常多具有一定之考選資格與專業訓
    練，且其執法之對象係不特定之大眾，故其立場經立法機關
    推定，應具有客觀、中正與公平之特質，而無故意偏頗之虞
    ，是此種逕由公務員所為之事實認定，除非有其他積極證據
    ，足資認定公務員於執行職務時，有故意或過失侵害人民權
    利之情形，或處分本身有重大明顯之瑕疵而應予撤銷者外，
    否則本於行政目的達成之必要與公權力之尊重、公信力之維
    持，司法機關通常亦多予尊重，並儘力維持，以秉持行政、
    司法相互合作、制衡之原理，共同維護國家機能之正常運行
    ，合先敘明。
  (2)次按94年12月28日修正公佈之道路交通管理處罰條例第85條
    第1項規定：「本條例之處罰，受舉發違反道路交通管理事
    件之受處罰人，認為受舉發之違規行為應歸責他人者，應於
    舉發違反道路交通管理事件通知單應到案日期前，檢附相關
    證據及應歸責人相關證明文件，向處罰機關告知應歸責人，
    處罰機關應即另行通知應歸責人到案依法處理。逾期未依規
    定辦理者，仍依本條例各該違反條款規定處罰」；同條第4
    項規定：「依本條例規定逕行舉發或同時併處罰其他人之案
    件，推定受逕行舉發人或該其他人有過失」，益將上開有關
    逕行舉發之法定效力予以明文化，即依上開法條意旨，異議
    人既經逕行舉發違規，即經推定為有過失，若異議人主張並
    無過失，應自負舉證責任。本件異議人雖自稱處罰當日為假
    日，公務車停在公司並未使用云云，然未能積極舉證以實其
    說，其舉證責任未盡，所辯即難以遽採。次查，本件經查獲
    違規之CVP-759號重型機車，為三陽牌、黑色、250CC，業經
    受處分人之代理人丙○○到庭供述屬實（負責人乙○○因中
    風未能到庭，由代理人丙○○代表陳述）；而本件經傳喚舉
    發違規之警員甲○○（台北市政府警察局松山分局東社派出
    所）具結證稱：「當天是9月17日執行11點到3點的勤務，我
    在光復北路164號前從事路檢盤查，……當時光線良好，是
    晴天，我是面向光復北路及健康路口。我看到健康路紅燈，
    有1台黑色重型機車由健康路右轉光復北路，當時我發現上
    前盤查要告發他，他並不理會我的指揮，閃過我的右側，加
    速逃逸，我轉頭記下他的車牌號碼，之後根據車號查詢車籍
    資料確實是寫著黑色、三陽、259CC，因為這種259CC是市面
    上少有車輛，所以我為慎重起見，再上網查詢，發現在三陽
    機車裡面這種259CC型號與我看到違規的機車吻合，所以依
    法告發。（法官問：你所看到的車號、顏色、車型、規格在
    當時有無可能錯誤？）答：不會有錯，因為我有查詢跟本件
    車號有可能相近似的其他英文字母、數字排列組合，結果均
    與我所看到的車號、車型、規格不符，所以我是經過確認和
    辨識的結果，不會有錯」等語，經核與台北市政府警察局松
    山分局94年9月17日員警工作紀錄薄所載內容相符。
  按證人甲○○警員服務於松山分局東社派出所，當日係依法
    執行勤務，與異議人間並無仇怨。本件之舉發違規，本無可
    能有何挾怨誣指之情形。若非受處分人所有之CVP-759號重
    型機車當日確有違規，且駕駛人又拒絕停車而逃逸，豈有藉
    由逕行舉發而故意栽誣之必要？況依該證人之陳述，當日舉
    發前確有記下違規車輛之車號、顏色、車型、規格，且又將
    與車號疑似相近之車號等車輛反覆檢查並無相同類型車輛後
    始行舉發，其已盡相當之注意與審慎態度後始為舉發，經核
    並無瑕疵，且其錯誤之可能性甚低。是證異議人所有之機車
    及當日騎乘機車之駕駛確有違規行為，洵堪認定。
四、本件受處分人「穩立生活企業社」既為系爭CVP-759號重型
    機車車籍登記之名義人，即應對該車輛之違規行為負其責任
    ，從而，該車輛既由不明人士駕駛且有違規行為，受處分人
    即應主動提出該違規行為人之真實身分及相關證明文件予道
    路主管機關始得主張免責。本件受處分人並未具體證明本件
    違規行為之負責人身分以供查證，僅以該車輛當日並未使用
    之空言以為抗辯，主張免責，並對裁決所之裁決提出異議，
    核其理由尚非可採。而本件之舉發行為，既無其他證據足認
    有何重大明顯之瑕疵，或有何故意偏頗之情形，本即無撤銷
    之理由，而異議人所持之異議理由，又無法建立本院應予撤
    銷該舉發違規之堅強心證，從而，裁決機關依警員之違規舉
    發，而依法裁決，科處異議人罰鍰，其認事用法即無違誤，
    本件之聲明異議無理由，應予駁回。
據上論斷，應依道路交通案件處理辦法第19條，裁定如主文。
中　　華　　民　　國　　96　　年　　3 　　月　　8 　　日
                  交通法庭法　官　楊台清
以上正本證明與原本無異。
對於本裁定如不服，應於送達後5日內，向本院提出抗告狀。
                          書記官　陳麗津
中　　華　　民　　國　　96　　年　　3 　　月　　8 　　日
